【裁判字號】    92,交上易,741
【裁判日期】    920709
【裁判案由】    過失致死
【裁判全文】
臺灣高等法院臺中分院刑事判決                  九十二年度交上易字第七四一號
    上  訴  人
    即  被  告  甲○○
右上訴人因過失致死案件，不服臺灣臺中地方法院九十一年度交易字第三二六號中華
民國九十二年三月七日第一審判決（起訴案號：臺灣臺中地方法院檢察署九十一年度
偵字第九八六八號），提起上訴，本院判決如左：
    主      文
上訴駁回。
甲○○緩刑參年。
    事      實
一、甲○○於民國（下同）九十年十二月十九日下午三時三十分許，駕駛車牌號碼Ｗ
    三－八八九五號自用小客車在台中市○○路由大坑往台中市區方向行駛，途經台
    中市○○路○段三六七之十八巷口欲右轉進入該巷口之際，應注意汽車行駛至交
    岔路口，轉彎車應讓直行車先行，且依當時情形，並非不能注意，竟疏未注意，
    未留意後方及交岔路口車輛之動態，而貿然於路口右轉，迨見張向省騎承車牌號
    碼ＧＷ二－七０二號機車，沿台中市○○路從後方直行時，欲煞避已嫌不及，其
    客車右前輪碰撞機車，致張向省人車，導致張向省受顱內出血之傷害，經送醫急
    救延至九十年十二月二十七日下午五時五分許死亡。甲○○於車禍發生後，即於
    該管公務員發覺前，報警自首而接受裁判。
二、案經台中市警察局第五分局報請臺灣台中地方法院檢察署檢察官相驗後，自動檢
    舉簽分偵案偵查起訴。
    理      由
一、訊據上訴人即被告甲○○（下稱被告）固坦承有於右揭時、地駕駛汽車與被害人
    張向省騎乘之機車發生撞擊之事實，惟辯稱：伊要右轉時約四、五十公尺前就打
    了方向燈，當時看後照鏡沒有看到來車，正要右轉時，張向省騎機車從右後方速
    度很快的突然衝出來，撞擊伊汽車右前輪後繼續直行，撞到停在轉角處的車子才
    倒地云云。惟查，依被告所駕駛自小客車於車禍發生後呈右斜向停止在路口內慢
    車道延伸處，且現場又有被害人張向省所騎機車遺留右斜走向之煞車痕及右斜走
    向之刮地痕，以及撞擊點係在被告所駕駛之汽車右側前車輪胎及被害人所騎機車
    左側引擎護桿之情以觀，被告駕駛汽車行經上開交岔路口欲右轉時，應未讓被害
    人之直行機車先行。若如被告所辯伊已右轉後被告始高速駛至，則其撞擊點應在
    被告右側車身之中、後側，而不應在被告右車身前輪及車門處（此有被告汽車照
    片附卷可稽甚明），且被告之汽車與被害人張向省之機車碰撞後雖導致機車再碰
    撞右前方停於路邊之張金洲自小貨車，惟被害人本係直行，若非與被告之汽車碰
    撞失控，當不致撞及該自小貨車，故該自小貨車應非本件事故之肇事原因。按汽
    車行駛至交岔路口，轉彎車應讓直行車先行，道路交通安全規則第一百零二條第
    一項第六款定有明文。被告駕駛汽車自應注意上述交通安全規定，又依卷附之道
    路交通事故調查報告表所載，本件肇事時、地之天候、路況皆良好，事故發生時
    ，被告亦無不能注意情事，竟疏未注意而貿然行駛，被告之駕車肇事行為，顯有
    過失。此外，復有道路交通事故調查表一件、現場照片十二張附卷可稽，另本件
    被害人張向省因此車禍撞擊而受傷死亡，亦經檢察官督同檢驗員相驗屬實，製有
    相驗筆錄、相驗屍體證明書、驗斷書在卷可憑。且本件車禍經送鑑定及覆議結果
    ，亦均認為被告駕駛自小客車至交岔路口右轉彎時未讓右側直行車先行，為肇事
    原因，此有台灣省台中區車輛行車事故鑑定委員會九十一年九月十九日中市鑑字
    第九一０七七八號函附鑑定意見書、台灣省車輛行車事故覆議鑑定委員會九十一
    年十二月三十一日府覆議字第九一二五九九號函在卷可憑（見原審卷第十四至十
    五頁、第三十八頁）。雖然前開鑑定書同時認定被害人駕駛重機車行經交岔路口
    疏未減速慢行，為肇事次因，惟被害人與有過失，並不能解免被告之過失責任，
    且被告之過失與被害人張向省之死亡間亦有相當因果關係。綜上所述，本件事證
    明確，被告所辯無非卸責之詞，不足採信，被告之犯行應堪認定。
二、核被告所為係犯刑法第二百七十六條第一項之過失致死罪，被告於肇事後，犯罪
    偵查機關未發覺前，報警自首，並接受裁判，有道路交通事故調查報告表所載報
    案人為肇事駕駛人即被告可稽，應依刑法第六十二條之規定減輕其刑。原審依據
    上述理由，適用刑法第二百七十六條第一項、第六十二條前段，罰金罰緩提高標
    準條例第一條前段，並審酌被告過失程度之輕重、被告肇事後態度、及肇事後迄
    原審言詞辯論終結前未與被害人家屬達成民事和解等一切情狀，量處被告有期徒
    刑八月之刑。經核其認事用法俱無不合，量刑亦稱允適，被告提起上訴猶執陳詞
    否認有過失云云，非有理由，應予駁回。末查，被告未曾受有期徒刑以上刑之宣
    告，有本院被告全國前案紀錄表可稽，事後於本院審理期間已經與被害人家屬達
    成民事和解，台灣台中地方法院和解筆錄在卷可參（見本院卷第三十一頁），其
    經此次偵查、審判程序及刑之宣告，當知所警惕，而無再犯之虞，本院因認其所
    受之宣告刑以暫不執行為適當，爰併宣告緩刑三年，以啟自新。
據上論斷，應依刑事訴訟法第三百六十八條，刑法第七十四條第一款，判決如主文。
本案經檢察官乙○○到庭執行職務。
中      華      民      國      九十二     年     七      月     九     日
                                臺灣高等法院臺中分院刑事第七庭
                                      審判長法  官  林  榮  龍
                                            法  官  黃  日  隆
                                            法  官  江  錫  麟
右正本證明與原本無異。
不得上訴。
                                            書記官  陳  振  海
中      華      民      國      九十二     年     七      月     十     日
附錄論罪科刑法條：
刑法第二百七十六條第一項：
因過失致人於死者，處二年以下有期徒刑、拘役或二千元以下罰金。
                                                                        Ｒ


司法院資訊處製作；財團法人民間司法改革基金會備份。
